【裁判字號】    99,台上,2648
【裁判日期】    990429
【裁判案由】    違反毒品危害防制條例
【裁判全文】
最高法院刑事判決            九十九年度台上字第二六四八號
上  訴  人  甲○○
上列上訴人因違反毒品危害防制條例案件，不服台灣高等法院高
雄分院中華民國九十七年五月二日第二審更審判決（九十七年度
上更(一)字第一七號，起訴案號：台灣高雄地方法院檢察署九十三
年度偵字第一０一二一號），提起上訴，本院判決如下：
    主    文
上訴駁回。
    理    由
按刑事訴訟法第三百七十七條規定：上訴於第三審法院，非以判
決違背法令為理由不得為之；是提起第三審上訴，應以原判決違
背法令為理由，係屬法定要件；如果上訴理由書狀並未依據卷內
訴訟資料具體指摘原判決不適用何種法則或如何適用不當，或所
指摘原判決違法情事顯與法律規定得為第三審上訴理由之違法情
形不相適合時，均應認其上訴為違背法律上之程式，予以駁回。
本件原判決撤銷第一審關於上訴人甲○○意圖販賣而持有第一級
毒品部分（原判決正本主文欄第一項漏載「甲○○」及「而持有
」）之科刑判決，就該部分變更檢察官起訴法條（毒品危害防制
條例第四條第一項販賣第一級毒品罪）後，改判仍論處上訴人意
圖販賣而持有第一級毒品罪刑（處有期徒刑十一年，並為相關從
刑之宣告；其餘被訴出售第一級毒品予綽號「小郭」、「小文」
、「眼鏡」部分，不另為無罪之諭知。另上訴人被訴持有第二級
毒品部分，業經原法院前審撤銷第一審之科刑判決，改判公訴不
受理確定），已詳敘其調查證據之結果及證據取捨並認定事實之
理由；所為論斷，均有卷存證據資料可資覆按。從形式上觀察，
原判決並無違背法令之情形。上訴人之上訴意旨略稱：(一)原判決
對於上訴人究係缺錢，或係因施用後嘔吐不省人事而不敢再施用
，或係自己不需要施用那麼多而起意販賣海洛因？又為何僅起意
販賣海洛因而未起意販賣安非他命等有關起意販賣海洛因之動機
目的，並未調查審認且記載於判決事實欄，自有違法。(二)上訴人
以「一份海洛因和二份糖粉比例稀釋海洛因」之目的為何？究係
因未經稀釋，施用後會嘔吐不省人事，為避免中毒而稀釋，或係
為增加重量以便販賣而稀釋？尚有疑義。再上訴人每日須施用五
支香菸量之海洛因，豈會未預留海洛因供自己施用？原判決認定
上訴人係意圖販賣而持有扣案之十包海洛因，有違經驗、論理法
則。又上訴人於警詢時稱：「葡萄糖是用來摻海洛因吸食用」等
語，原判決未說明此一證據何以不足憑以認定上訴人稀釋海洛因
是為自己施用？有理由不備之違法。(三)原判決認定上訴人係施用
海洛因發生嘔吐，醒來後起意販賣海洛因等情，但對於上訴人係
何時醒來、醒來時意識狀態如何、有無與他人交談、為何會萌生
營利意圖、欲販賣海洛因予何人、以何價格販賣等事項，並未詳
加審認記載並說明所憑之證據及理由，有認定事實不依證據及判
決理由不備之違法。(四)上訴人於警詢時係稱：其以新台幣（下同
）八千元購買海洛因十一包及安非他命八包等語。原判決認定該
八千元係購買海洛因一包之代價，並謂安非他命八包係附贈之物
，有違案重初供原則。又扣案之十包海洛因究係上訴人以每包五
百元購入或自行分裝？倘係自行分裝，為何上訴人在警詢時要稱
「購入十一包海洛因」？再倘若上訴人非購買十一包海洛因，則
何來「十一包」之說詞？又上訴人若非施用該十一包中之一包，
則究竟施用多少？原判決均未調查審認，有調查未盡之違法。何
況，上訴人在警詢時稱：被查獲之安非他命一大包係綽號「阿明
」者所寄放等語，原判決亦認定該一大包安非他命為「阿明」所
有。則何以上訴人於警詢時，關於安非他命之供述可採，關於海
洛因之供述卻不可採？原判決未說明理由，有理由不備之違法。
(五)上訴人之尿液經檢驗結果，係呈嗎啡陽性反應；又扣案之海洛
因純質淨重僅二點五四公克，上訴人如有意販賣，豈會購入如此
微少之海洛因？足徵上訴人稱該海洛因係供自己施用之詞可以採
信。再一般人買賣海洛因係買賣「純質品」，不可能加入糖粉後
出售，原判決之認定有違常情。(六)原判決以上訴人係誇大所得，
不足作為其有足夠資金購買海洛因供每日施用之有利證據等情。
但上訴人有無資金購買海洛因，係取決於其購買之時；實不可能
於購買時有資金，迨施用後嘔吐不省人事醒來時成為無資金，其
理甚明。原判決理由之說明，有證據上理由矛盾之違法。(七)施用
海洛因後嘔吐不省人事，係因藥量過重所致，此為施用毒品者所
週知。上訴人於原審供稱：以前有用葡萄糖稀釋等語，參以上訴
人住處原本備有葡萄糖，隨時可供稀釋；則上訴人何須待施用過
量後才分裝稀釋？原判決之認定有違經驗、論理法則，且與卷證
資料不符。(八)上訴人於原審係辯稱：其以香菸摻入海洛因方式施
用，每日約施用五支香菸等語。原判決竟謂：上訴人辯稱其每日
施用一包，如較大包者，則再分成三包，以便於工作時，攜帶方
便等情；顯與卷證資料不符，有理由矛盾之違法。(九)原判決認定
上訴人購入海洛因一包後，分裝為十包。但偵查卷所附扣案之海
洛因照片，列有毛重者僅有七包；其餘之重量如何？原判決未予
說明，有理由不備之違法等語。
惟查：原判決依憑上訴人之部分供述，卷附搜索票、搜索筆錄、
扣押物品目錄表、收據、照片、法務部調查局民國九十三年六月
四日調科壹字第000000000、000000000號鑑定通知書、高雄醫學
大學附設中和紀念醫院九十四年六月十四日檢驗報告、台灣高雄
地方法院檢察署九十三年度毒偵字第二五０三號案卷（內附上訴
人因施用毒品，經該署檢察官聲請觀察勒戒之相關聲請書、台灣
高雄地方法院裁定、台灣高雄看守所附設勒戒處所函及所附有無
繼續施用毒品傾向證明書、有無繼續施用毒品傾向評估標準紀錄
表）、稅務電子閘門財產所得調件明細表（內容為上訴人九十二
年及九十三年所得資料）及扣案之十包第一級毒品海洛因、糖粉
、夾鍊袋、塑膠吸管鏟子、電子磅秤等各項證據資料，於理由欄
詳敘認定上訴人係意圖販賣營利而持有扣案之海洛因十包犯行之
理由。對於上訴人否認犯罪所辯：其分裝海洛因係為供自己施用
之攜帶方便，非為販賣而為，又電子磅秤係購入海洛因時秤重之
用云云，說明如何與事實不符而不可採信；並就辯護人之辯護意
旨所稱：扣案之海洛因，係供上訴人及陳蕙娟（上訴人之前配偶
）共同施用，且扣案以糖粉稀釋後之海洛因，純度僅百分之十一
點九一，不會有人購買等語及證人陳蕙娟證稱：伊有施用海洛因
云云，分別說明何以不足憑為上訴人有利認定之理由（見原判決
理由欄二(一)、(二)）。復敘明認定上訴人係於施用海洛因嘔吐不省
人事，迨醒來後，始變更施用而持有之意為意圖販賣而持有扣案
海洛因之理由（見原判決理由欄二(三)）。經核原判決採證認事並
無違反經驗法則、論理法則，亦無任意推定犯罪事實、違背證據
法則、判決理由不備、理由矛盾、不適用法則或適用法則不當之
違誤。上訴意旨(一)至(八)或就原審採證認事適法職權之行使及原判
決已明白論斷之事項，重為事實上之爭執；或就與犯罪構成要件
無關之枝微細節，任意指摘，俱難認係適法之第三審上訴理由。
又卷內扣押物品目錄表記載：扣押物品有「海洛因十一包、毛重
二十四公克」，並有該「十一包海洛因（白色粉末）」照片可稽
〔見偵查卷第九頁、第十一頁上列兩張照片及第十二頁最下列兩
張照片。照片中已標示各該包粉末之毛重分別為一點六、一點六
、零點九、一點二、零點三、零點二、零點九、一點二、三點二
、一點六及十一點三（合計為二十四公克）〕；而該「十一包海
洛因（白色粉末）」經檢驗結果，其中十包均含海洛因成分（合
計淨重二一點三二公克），另一包未發現含法定毒品成分等情，
復有上開法務部調查局第000000000 號鑑定通知書足參（見偵查
卷第三０頁）。原判決認定上訴人係將購入之海洛因分裝為十包
，並非無據。上訴意旨(九)及其他上訴意旨所指各節，顯均非依據
卷內訴訟資料具體指摘原判決有何違背法令之情形，核與法律規
定得為第三審上訴理由之違法情形不相適合。應認上訴人之上訴
為違背法律上之程式，予以駁回。
據上論結，應依刑事訴訟法第三百九十五條前段，判決如主文。
中    華    民    國  九十九  年    四    月  二十九  日
                      最高法院刑事第七庭
                          審判長法官  林  永  茂
                                法官  蘇  振  堂
                                法官  蕭  仰  歸
                                法官  林  立  華
                                法官  徐  昌  錦
本件正本證明與原本無異
                                      書  記  官
中    華    民    國  九十九  年    五    月    三    日
                                                      K

司法院資訊處製作；財團法人民間司法改革基金會備份。
